【裁判字號】    96,訴,2706
【裁判日期】    970626
【裁判案由】    請求給付報酬等
【裁判全文】
臺灣板橋地方法院民事判決              96年度訴字第2706號
原      告  甲○○
訴訟代理人  曹肇揆律師
被      告  大昌保險經紀人股份有限公司
法定代理人  乙○○
訴訟代理人  蘇進文律師
上列當事人間請求請求給付報酬等事件，於中華民國97年6 月12
日言詞辯論終結，本院判決如下：
    主          文
被告應給付原告新臺幣壹佰貳拾柒萬柒仟捌佰伍拾陸元及自中華
民國九十六年九月十八日起至清償日止按週年利率百分之五計算
之利息。
原告其餘之訴駁回。
訴訟費用由被告負擔三分之二，餘由原告負擔。
本判決第一項於原告以新臺幣肆拾萬元為被告預供擔保後，得為
假執行；被告於執行標的物拍定、變賣、或物之交付、或假執行
執行程序終結前，以新臺幣壹佰貳拾柒萬柒仟捌佰伍拾陸元或等
值之郵局或中國信託商業銀行之無記名可轉讓定期存單為原告預
供擔保，或將請求之標的物提存後，得免為假執行。
原告其餘假執行之聲請駁回。
    事 實 及 理 由
壹、當事人之主張：
一、原告方面：
    聲明：被告應連帶給付原告新臺幣（下同）1,905,714 元，
    及自民國96年9 月18日起至清償日止，按週年利率百分之五
    計算之利息。並陳明原告願供擔保以代釋明，請准宣告假執
    行。
    其陳述及所提出之證據如下：
(一)緣原告甲○○自民國92年間起承攬被告大昌保險經紀人股份
    有限公司之招攬保險業務並任處經理，嗣於94年起升任業務
    協理乙職，並於任職期間，依被告公司訂頒之業務制度應受
    領全部之報酬，此有兩造簽訂之承攬契約書及承攬合約書可
    稽 (詳如96.11.21起訴狀附證物一)。
(二)惟被告自94年起即未將原告應獲得之報酬以及代墊之扣款全
    部付清，累計達1,905,714 元 ，項目釋明如下：
  １、年終獎金（係94年1 月至7 月之獎金應於95年農曆春節前
      發給）：計131,851 元 (詳同起訴狀附證物二)。
  ２、續年度服務報酬 (係自94年12月至96年3 月之報酬，惟自
      96年4月迄今之部分，因被告未提出明細表等相關資料，
      故尚未列計，請諭示被告提出後再計。另原告體系直屬下
      級職員孫曰儀為被告終止級職後之續年度服務報酬應由原
      告承受計43,744元）：合計1,011,285 元 (詳同起訴狀附
      證物三)。
  ３、新制佣金 (係95年4 月至6 月之報酬）：合計77,7 13 元
       (詳同起訴狀附證物四)。
  ４、職場續效分紅 (係自93年6 月1 日起至94年3 月16日止之
      報酬）：合計373,000 元 (詳同起訴狀附證物五)。
  ５、營運基金 (協理營運基金每月係所轄系統FYC 之0.5%核發
      ，係自94年3 月至94年7 月之報酬）：合計14,483元 (詳
      同起訴狀附證物六)。
  ６、原告代墊扣款 (係被告已追回紀乃真案件先行暫扣原告代
      墊款額）：計260,239 元 (詳同起訴狀附證物七)。
  ７、證券ABK 獎金 (係由原告與被告法定代理人乙○○董事長
      以口頭約定，由保險部與證券部合作案件之佣金計酬，佣
      金總計260,000 元，合作者共7 人，故以七分之一計算）
      ：計37,143元。
(三)原告雖迭經催討，惟被告始終未予給付，原告復再委託律師
    函請被告給付積欠之報酬及遲延利息，然被告以須查核帳冊
    資料為藉口，拖延至今仍未處理。原告誠非得已，本諸承攬
    之法律關係，惟有訴請判決辦理。
(四)按前第二項請求給付總金額之遲延利息，係自被告於96年9
    月17日收受原告委託律師寄發催告函之翌（18）日起算，此
    有掛號郵件收件回執影本 (如同起訴狀附證物八）附狀足證
    。
(五)被告對原告起訴狀附證據內容之真正，不為爭執部分：
  １、原證一之「承攬契約書」及「承攬合約書 (業務協理)」
      。
  ２、原證七之「報告書」等文書。
(六)關於被告對原告起訴狀附證據，認有爭執部分，應顯與事實
    不符：
  １、原證二之「94年年終獎金總表 (94/1－94/7) 」計1 張、
      原證三之「續年度服務報酬明細」共計16張 (按自94年12
      月至96年3 月，每月1 張)及 原證四之「新制佣金發放明
      細表－大元處」共計3 張 (按自95年4 月至同年6 月，每
      月1 張)， 皆係被告交付，此有當時於被告公司任職襄理
      之林慧娟小姐所製表，由任職副總經理之劉文華先生所交
      付予原告，以及被告存檔之原本，皆可資作證，豈容被告
      得任意否認其形式及內容之真正？！
  ２、原證五之「職場分紅業積統計表」及原證六之「營運基金
      業積統計表」，皆係分別依據被告於93年6 月1 日及94
      年3 月16日所製發之「業務制度」內關於「職場積效分紅
      」及「營運基金」等之規定比率，及每月實際業積彙整繕
      製成表，以便於供被告查核參考。是以，上揭被告製發之
      「業務制度」其內及獎金計算比率，亦同樣豈能由被告得
      任意否認？！
  ３、關於請求「證券ABK 獎金」計37,143元部分，此有原告於
      94年9 月7 日發文被告法定代理人乙○○董事長之信函(
      詳如97.01.22準備書狀附證物九)， 請求有據，此外，尚
      有當時任職內勤協理之陳淑媛小姐，亦可證明。
  ４、本件原告於歷次書狀提附之文書證據，經舉證屬實後，被
      告訴訟代理人業已是認「原告所提準備書狀內之資料形式
      上的真正不爭執」此有鈞院97年4 月29日言詞辯論筆錄在
      卷足稽。
(七)被告答辯謂與原告係於「94年6 月22日」簽訂承攬契（合）
    約書，兩造之承攬關係亦始於上開日期，於之前原告所為報
    酬之請求，顯於法無據云云。然被告之所以會有如上所云，
    顯係對兩造承攬關係之成立事實及簽訂承攬契 (合)約 之內
    容，疏於注意所致。蓋：
  １、原告早於92年間即已承攬被告之業務而運作，因初由南山
      人壽保險公司轉職而有所不便，故僅得以妻妹之名掛名而
      由原告實際任職；姑不論上情是否屬實，原告與被告間已
      於民國「93年6 月」即已簽訂承攬合約，此有被告公司「
      業務人員報聘申請書」影本乙份 (詳同準備書狀附證物十
      ）附狀足證。基此，原、被告兩造間早於民國「93年6 月
      1 日」起，即成立承攬關係，應勿庸置疑。原告請求自93
      年6 月1 日起至94年3 月16日止之「職場績效分紅」自屬
      有據。
  ２、被告所不爭執內容之「承攬契約書」，雖簽約日期係在「
      94年6 月22日」，然其內容條款第10條即明載自「94 年6
      月1 日」起即為效期間 (詳同證物一)。 另查諸同為被告
      所不爭執之「承攬合約書 (業務協理)」 簽約日期亦雖在
      「94年6 月22日」，但該合約書開宗明義第一行，已明載
      「自中華民國94年1 月1 日起」即與原告成立承攬關係 (
      詳同證物一)。 上揭兩造自「94年1 月1 日起」即成立之
      承攬關係，不知是被告之不察？抑或故為隱瞞？基上，原
      告請求自民國94年1 月1 日起之報酬，皆屬有據。
  ３、又承攬人之報酬及其墊款之請求權，故因二年間不行使而
      消滅，此亦係被告用為答辯原告請由給付報酬之請求權罹
      於時效之理由，惟：
   (1)依民法第129 條第一項第1 款明訂: 「消滅時效因『請求
      』而中斷」。又「請求」無需以何方式。是原告於被告未
      為發給報酬及獎金後即多次以口頭及書信催告請求發給，
      惟因時日已久，加之搬遷，請求被告給付報酬之信函僅覓
      得94年9 月7日 發給被告法定代理人乙○○董事長之乙封
       (詳同證物九)， 即足為證明原告已為之「請求」。
   (2)又依民法第130 條訂有：「時效因請求而中斷者，若於請
      求後六個月內不起訴，視為不中斷。」「時效中斷者，自
      中斷之事由終止時，重行起算」民法第137 條第1 項亦訂
      有明文。是查，原告於前揭94年9 月7 日之請求後六個月
      內未為起訴，依上揭法條之規定自94年9 月7 日加六個月
      之「中斷之事由中止時」之「95年3 月7 日」起始得〝重
      行起算〞原告請求權之二年時效，故應至「97年3 月6 日
      」止，方有〝重行起算〞後時效之消滅。是以，原告雖於
      96年9 月17日請求信函寄達被告，但於「96年11月21日」
      亦將起訴狀送達管轄法院，已為之起訴，是尚未罹於「97
      年3 月6 日」之時效消滅期日。被告以逾二年之時效，主
      張原告之請求權消滅，洵不足採。
(八)就被告於答辯狀內否認原、被告兩造間有承攬契約之報酬給
    付關係云云。為證明其指述，顯與事實不符，再舉事證辯駁
    如下：
  １、茲就契約部分，即足證明：
   (1)在原告尚未進入被告大昌公司之前，被告即已知原告並未
      持有壽險登錄證，理當無法履行招攬保險之業務，自93年
      5 月至96年3 月止，且各項津貼與獎金中，皆無「服務報
      酬」之獎金項目，因為原告當初之角色乃定義為管理經理
      人 (可從每月薪資中看出，每筆獎金皆為輔導報酬、推介
      報酬及超額報酬等項目)， 所以於92年9 月間偕同原告之
      妹王如瑩、配偶孫曰儀進入大昌公司，被告不僅允諾王如
      瑩所簽訂之職級可為「處經理」，且實際運作經營者為原
      告 (詳如97.03.18準備書 (二)狀 附證物十一：鴻儀組，
      「鴻」即為甲○○，「儀」即原告之配偶孫曰儀)。 後來
      公司因被告領導風格及發佣金方式不被部分同仁接受，導
      致部分同仁另闢戰場，被告為避免這批同仁回頭鬧事，強
      迫所有同仁需先辦離職 (同上狀附證物十一：王如瑩合意
      終止契約書)， 有意願留在公司繼續服務之同仁除保留原
      先所有福利 (如續年度服務津貼)外 ，需要再另訂合約，
      此事件於被告公司之職員皆可為證，原告在被告經營瀕臨
      瓦解之際，說服轄下業務夥伴給被告機會，留下來繼續打
      拼，也創造高額業積。
   (2)隨即於93年6 月1 日原告與被告重新簽訂合約，誠如前言
      ，並非原告不願與被告簽訂承攬合約，而是被告明知原告
      因故沒有壽險登錄資格，且聲稱「有無簽訂承攬合約無所
      謂，那只是形式，一切依業務制度辦理，你的角色是經營
      管理不是拉保險，不需簽承攬合約，只要提出報聘申請即
      可。」原告也依被告指示完成報聘流程，被告亦請助理人
      員批註原告當初之狀況，即如被告所謂於報聘申請書上加
      註之「簽署本人承攬合約，登錄作業須於二年後始得辦理
      」等字樣，文件之審核有當時總經理黃淳禎用印為憑，之
      後有否經被告批示，實非原告之業務權限所能得知，（同
      上狀附證物十三:93 年6 月1 日報聘申請書，詳同證物十
      ），但重點是，日後一切規定與發佣金作業皆依業物制度
      所載執行。而今被告不僅推托責任，否認此份文件之存在
      ，還栽贓此文件為原告私造，為證明原告清白可傳喚當初
      在職之行政人員，縱使被告否認此文件存在之真偽，但卻
      無法抹滅原告當初的貢獻與酬勞 (證物十四: 原告薪資明
      細)， 更不能否認原告的確曾擔任處經理與協理（證物十
      五: 晉升協理公告）乙職之事實。
   (3)原告除提列94年6 月22日所簽訂之承攬契約書作為證據外
      ，茲再提於94年6 月22日之前，每月由被告所發放之薪資
      證明，內容詳載原告當時之職級、應發金額、實發金額、
      各項報酬明細及營業單位營運基金明細表，職級摘錄重點
      如下：自93年5 月至94年1 月止，職級為處經理；自94年
      2 月至95年5 月止，職級為協理；自95年6 月至96年3 月
      止，職級為處經理。以上各項獎金皆依93年及94年兩版本
      之業務制度各項內容領取。可請被告調查以上提供之資料
      是被告所發出或原告私造之文件？曾擔任處經理一職又作
      何解釋？ (詳同證物十四：原告薪資明細)。
   (4)在94年6 月22日雙方所簽訂之契 (合)約 第10條，載明清
      楚「契約有效期間自民國94年6 月1 日起至94年8 月31
      日共計3 個月，期滿雙方無任何異議，本契約按原定條件
      繼續有效。」， (證物十六：94年6 月22日承攬契約書，
      詳同證物一)。 直至97年1 月8 日接到被告所寄給原告之
      終止合約為止 (證物十七：終止合約書)， 期間約2 年半
      之承攬合約仍為有效，因此除應按業務制度所載之條件給
      付原告應得之報酬外，不應以「逾越二年時效，不得主張
      」、「保險業務員管理規則」等規定，作為搪塞之理由。
      再者被告所提之證物中，原告95年1 月至95年3 月仍有薪
      資收入 (證物十八：詳同被告所提之證物一)， 既有薪資
      收入理當合約有效至明。
   (5)原告94年6 月22日，仍然沒以壽險登錄證，若依被告所言
      ，「依保險業務員管理規則之規定，不得招攬保險業務」
      ，顯然與原告所簽訂之承攬合約書及規定相互抵觸，顯相
      矛盾迴異，再次證明原告所言屬實，當初一切業務之執行
      皆按業務制度為依歸。
   (6)被告自96年4 月起，得悉原告要透過法律途徑要回「應得
      之報酬」後，即不再發? 原告每月薪資明細，所以向鈞院
      提供之資料僅到96年3 月為止。
  ２、再就已發給之報酬部分，亦足為證明：
   (1)續年度服務津貼: 原告自94年10月23日接下離職人員之客
      戶(證 物十九)繼 續服務，被告按業務制度第11頁明載 (
      證物二十)， 應給付原告服務報酬，原告接到最後一筆金
      額為新台幣567, 908元 (證物二十一)， 扣除相關費用，
      於95年1 月10日匯入189, 327元 (證物二十二：原告中國
      信託商銀帳戶)。 此後，就凍結原告在被告應得之續年度
      服務津貼，被告宣稱二年時效，有否超過時效，事實勝於
      雄辯。再查，原告與被告簽訂者乃為「承攬合約」，所管
      理的組織有業積才有收入報酬，沒業積就沒有收入，且每
      一筆業積至少有1 至10年的續年度服務報酬 (證物二十三
      )， 被告此舉行徑惡劣，用意無非想侵吞原告未到期的續
      年度服務津貼至明。
   (2)每月應領之「續年度服務報酬明細」用為證明。 (證物二
      十四，詳同證物三)
   (3)年終獎金明細 (事實根據)。 (證 物二十五，詳同證物二
      )4 、 紀乃真契約撤銷佣金墊款。 (證物二十六，詳同證
      物七)5 、 新制佣金發放明細表。 (證物二十七，詳同證
      物四)
   (4)協理營運基金。 (證物二十八：按94年3 月16日業務制度
      第19頁，詳同證物六)
  ３、被告自95年2 月起，不僅凍結94年之年終獎金不發，致使
      原告無法開心過年外，之後更以「暫時保留薪資」等理由
      ，不給付各項報酬，此乃原告無心留於被告發展之理由。
      被告還要求於告繼續為其賣命，被告不按業務制度規定給
      付各項報酬，讓人心寒，違反誠信在先，假若原告繼續付
      出，不僅對原告不公，對所帶領團隊的人員更是無法交待
      ，面對財大氣粗的被告，原告基於無奈，今只要求拿回原
      屬自己努力付出應得的報酬，情非得已，惟有請求鈞院主
      持公道！
(九)為駁斥被告不實之答辯，原告再次重申：
  １、在被告公司任職期間，未曾從事保險業務之招攬，亦從未
      有一張保單之經手業務人員係原告〝甲○○〞，更絕無招
      攬報酬之獎金由被告所發放，此於原告所提證物十四即足
      以明之。
  ２、原告自一開始之職級即為處經理，主要工作為輔導業務員
      及經營體系之整體業積，所領取之報酬皆為輔導及推介經
      營之獎金（詳同如原證十四）。
  ３、被告公司自成立以來，一兵一卒皆透過原告所帶領之體系
      夥伴延申而成。
  ４、由上述三點足證，原告於被告公司從事之工作事業， (1)
      與有無壽險登錄證並無直接關係。 (2)若未經被告同意在
      其公司發展，試問每月之薪資發放及所依憑之薪資表係從
      何而來？(3)若如被告於答辯 (三)狀 之第一、 (一)欄
      狀所言「……自應類推保險業務員……之強制禁止規定而
      視為無效……云云」，則被告豈不是違法在先，然後再壓
      詐原告於後，而憑白為被告出力三年，卻不應支領任何薪
      資？此有違常理及公平正義！
(十)誠如原告之前所言，整個事件引爆點，緣於被告不按業務制
    度行使，自民國95年2 月起即凍結94年之年終獎金不發，導
    致業務體系軍心潰散，人心惶惶而求去，此時被告不但不知
    自我檢討，反而要求原告與轄下夥伴等人繼續為其賣命，這
    種只要求別人盡義務，自己卻不盡義務照顧員工生活之老闆
    ，試問有誰還肯繼續為其賣命？
(十一)再者，被告所否認原告97年1 月22日民事準備書狀附原證
      九之94年9 月7 日之信函乙節，原告在此澄清，被告公司
      自成立起至原告接任協理乙職止，所有與被告之大昌集團
      往來之文件皆係透過行政單位傳送，且原告與被告之辦公
      場所僅樓上樓下之緊密關係，信函或文件之傳遞何需封面
      ？是以，原告當時僅影印信函內容乙份以備參考。且上揭
      信函之事由及內容為具體事實，可傳訊當時之行政副總經
      理劉文華及後續接手之行政協理陳淑媛作證，絕非如被告
      所誣指係原告憑空捏造。
(十二)針對被告所提宋玉台所招攬之案件，原告當時為其第二代
      輔導主管，且此保單之銷售流程與要保文件之簽收皆毫無
      瑕疵，係在合法合理之情況下完成招攬。目前自應靜待全
      球人壽保險股份有限公司之處置，被告所謂要求原告繳回
      佣金之說詞云云，洵無可採！
(十三)原告於起訴狀主張之第一項年終獎金計新台幣131,851元(
      94年1月至94年7月)，其計算時間應於95年2月農曆過年時
      ，始由被告財務部門公佈，方得知被告應為發放未發給，
      是以，上開請求，原告係於96年9月提出，未見被告處理
      後即於同年11月21日起訴，並未超過98年9月(按為因請求
      致時效中斷之六個月內)或97年2月(按為無時效中斷事由
      之請求權行使之時效內)之屆滿日期，則何來有如被告所
      謂罹於「二年時效」之說？
(十四)證據：提出提出大昌保險經紀人股份有限公司承攬契約書
      （94年6 月22日簽訂之契約有效期間自94年6 月1 日至94
      年8 月31日，94年6 月22日簽訂之業務協理部分未載契約
      有效期間）、94年年終獎金總表、續年度服務報酬明細、
      孫曰儀被終止後之續繳（服務津貼）、新制佣金發放明細
      表─大元處、大昌保險經紀人股份有限公司鴻源體系每月
      業績統計表、營業處之設立規定、甲○○95年11月14日報
      告書、甲○○各項報酬所得及扣款明細、紀乃真追回契約
      徹保單佣金表、掛號郵件收件回執（96年9 月17日寄達）
      、人禾法律事務所曹肇揆律師96年9 月12日禾託字第0960
      51號函、甲○○94年9 月7 日書函、大昌保險經紀人股份
      有限公司業務人員報聘申請書等影本為證據。
二、被告方面：
    聲明：請求駁回原告之訴；並陳明如受不利之判決，願提供
    現金或等值之郵局或中國信託商業銀行無記名可轉讓定期存
    單為擔保，請准免為假執行。
    其陳述及所提出之證據如下：
(一)原告業已坦認「並未持有壽險登錄證」，所為未具資格卻仍
    從事「管理經理人」職務之保險招攬輔導報酬請求，自應類
    推「保險業務員管理規則」之強制禁止規定而逕視為無效：
    由原告所提其與被告於94年6 月22日簽訂之「承攬契約書」
    （原證十六參見）：「甲方授權乙方於甲方獲准營業地區範
    圍內從事『承攬產險或壽險招攬業務』，………」（第1 條
    ）；甲方於下列情形可終止本契約，如有發生損害，並得請
    求損害賠償：………乙方行為違反『保險業務人員管理規則
    』或本契約所約定事項（第4 條第2 款）等內容，應可看出
    原告係以受「從事保險招攬」而和被告成立「承攬關係」，
    既以「保險招攬」為其業務內容，則其招攬行為，依法自不
    得違反「保險業務人員管理規則」之相關規定。原告甲○○
    於其民事準備書二狀業已坦認：「在尚未進入大昌之前……
    …並未持有壽險登錄證，理當無法履行招攬保險之業務」，
    在卷足稽（第2 頁第1 行起參見）。雖其片面言稱「被告已
    知」或其「當初之角色定義為管理經理人」，但「保險業務
    員管理規則」自始規定：「業務員非依本規則辦理登錄，領
    得登錄證，不得為其所屬公司招攬保險」（第3 條第1 項）
    、「保險業務員資格之取得，應年滿20歲………並應符合下
    列條件之一：一.參加各有關公會舉辦之業務員資格測驗合
    格者。二.曾依本規則辦理登錄且未受撤銷登錄處分者」（
    第5條第1項）；「具前條第1項資格者，得填妥登錄申請書
    ，由所屬公司為其向各有關公會辦理登錄」（第6 條第1 項
    ）；「曾受第19條撤銷業務員登錄處分者，應重新參加前條
    第1項第1款所定資格測驗合格，始得辦理登錄」（第6條第
    4項）及「業務員於招攬保險時，應出示登錄證，並告知授
    權範圍」（第6 條第5 項）等條文，既為專以保險承攬為其
    業務內容之原告所明知，充分瞭解得享保險招攬之金錢請求
    權利者，依法應以保險業務員具有合法之證照資格而未被撤
    銷登錄，以及確在所屬公司完成登錄，並取得「登錄證」等
    證明文件為必要，則不管原告是否知情（正因公司草創，負
    責人完全不諳保險法令且倍受原告牽引誤導，才會不知其利
    害關係而受重大損害），依按舉輕以明重之法理，導領保險
    招攬團隊而任管理經理人職務的原告，若謂欠缺招險保攬資
    格卻能從事輔導職務而享受遠高於「合法證照保險業務員」
    之酬金利益，豈非本末倒置，且與如上「保險業務員管理規
    則」之強制禁止規定相互砥觸？何況，原告既已狀述陳稱：
    「早於民國92年間即已『承攬被告之業務』而運作」、「因
    初由南山人壽保險公司轉職而有所不便，故僅得以妻妹之名
    掛名而由原告實際作業」等語，在卷足稽。故其所提欲向被
    告主張之系爭承攬報酬中，涉及以其「妻妹」成立之保單或
    團體輔導獎金，其名義上之請求權人，也應係其掛名之「妻
    妹」而非原告，同時復因坦認實際作業之原告，自始欠缺登
    錄證照資格，所為本案承攬請求，自應類推適用前揭強制禁
    止法令而逕視為無效，甚明！
(二)原告係在94年6 月22日簽定承攬契約書及承攬合約書而與被
    告成立承攬關係，其就94年6 月22日之前所為報酬請求，自
    是於法無據：
    檢視原告所提系爭二份承攬契約書之簽約日期得可清楚看出
    ，原告均係94年6 月22日方與被告成立承攬關係（原證一參
    見）；且觀契約全文，亦無任何溯及適用之雙方特別合意約
    定。值此情況下，原告就其所謂應自94年1 月1 日起算系爭
    各項報酬之請求，自是乏缺依據，難以拘束被告（何況，原
    證一「承攬契約書第10條」明確文句所載：「契約有效期間
    自民國94年6 月1 日起至民國94年8 月31日止，共計三個月
    ………」；根本核與原證二「94年1 月1 日」所載，顯相矛
    盾迥異」）？另原告所提「原證十」之大昌保險經紀人股份
    有限公司「業務人員報聘申請書」，純為其身片面提出而未
    完成之申請文書，不僅「應請各項主管親簽並加註日期」之
    內容，未經逐級送請審核；被告法代更是未曾看過該文書，
    以致成立要件欠缺（此從被告法代乙○○並未簽章於上，與
    被告公司所准如被證三所示之情形迥異，即得推知被告法代
    確未看過該申請書）；況其當時若具合法保險從業人員之資
    格，欲透過被告公司持向公會辦理登錄作業，其豈會另自陳
    ：「簽署本人承攬合約，登錄作業須於二年後始得辦理」等
    語而前後矛盾，且無實質意義？顯見原告所提該申請文書，
    亦不足以證明雙方間於93年1 月1 日時即有承攬契約之報酬
    給付關係，堪為認定（遑論，原告也無法依其承諾於「二年
    後辦理登錄作業」，顯有誤導欺矇之嫌）！
(三)退萬步言，原告所提兩造應自93年1 月1 日起成立承攬關係
    之說法，即縱有理，僱其有關94年9 月16日以前之承攬酬金
    或墊款請求，也已源因二年時效經過而概消滅：
    按「承攬人之報酬及其墊款請求權，因二年不行使而消滅」
    ，民法第127 條第7 款定有明文。今原告就其如起訴狀所載
    之系爭項目向被告請求之提起時間，既在96年9 月17日之後
    才以律師函寄知被告（原告八參見）而提訴訟，則其顯逾法
    定二年時效之承攬報酬及其墊款請求（即94年9 月16日以前
    部分），自已源因時效經過而消滅，至為灼明！原告就此雖
    然狀述言稱：「其於被告未為發給報酬及獎金後即多次以口
    頭及書信催告請求發給，惟因時日已久，加之搬遷，請求被
    告給付報酬之信函僅覓得94年9 月7 日發給被告法定代理人
    乙○○董事長之乙封（詳同原證九），即足為證明原告已為
    之請求」以及「應依民法137 條之規定，自94年9 月7日 加
    六個月之『中斷之事由終止時』之『95年3 月7 日』起，始
    得重行起算原告請求權之二年時效，故應至『97年3 月6 日
    』止，方有重行起算後時效之消滅」等語作為抗辯（詳原告
    97.1.22 「民事準備書狀第5 頁參見），但檢視被告整理提
    出、且為原告甲○○所不爭執之「進件明細統計表」（被證
    一及原證十八參見），應是不難看出，94年6 月22日簽約擔
    任被告公司業務協理要職之原告，其於95年全年領導被告公
    司所屬組別保險招攬團隊結算而可歸入其身個人之工作績效
    ，僅在95年1 月至3 月曾有共計新台幣23,055元之低微佣金
    可領外；嗣從95年4 月之後，到被告97年1 月8 日迫不得已
    地對其寄函終止雙方承攬合約（原證十七參見）為止的將近
    二年期間，績效更是慘不忍睹到完全掛零之程度（即連「壹
    件」新增案件之進展都無，荒謬離譜之程度，簡直筆墨難諭
    ）！試問，如此儘知主張權利，卻不捫心自問是否有違要職
    託負、是否已盡善良管理人注意義務之匪夷所思行徑（正因
    其連基本到勤及督導本份都拒遵行，統計績效才會如此慘淡
    而難令人置信），若謂其於本案主張合理可採而符公平正義
    ，孰又得能信服或接受（根本球員兼裁判地利用被告不諳保
    險法令及央託其規劃負責之職務機會，自行取巧設計完全有
    利於己，卻明顯違反公序良俗之業務制度，俾使自己即使毫
    無業績，乃至業已離職他就，尚能本末倒置的藉詞索要主張
    相關承攬報酬的？試問，普天之下，寧有如此顯失公平的承
    攬契約請求關係，故也違法民法72條法律行為有背於公共秩
    序或善良風俗者之規定而無效」！尤其，原告非但違反誠實
    信用原則（民法148 條2 項）於雙方存有承攬關係期間，工
    作不力、嚴重怠忽職守；源因績效不彰、改善無成，遭被告
    公司於95年7 月1 日予以改降職務為區經理之後，更是自此
    將其所有心力改投與被告公司保險招攬同質性極近之「英屬
    曼島資產管理集團有限公司」經營而腳踏雙船（均屬理財規
    劃之業務範圍，被證二參見），方使狀述坦認在被降調職務
    之五個月前的95年2 月起，即無心留於被告公司發展之原告
    ，其在被告公司業績自95年4 月以來完全掛零；並使被告公
    司之業務推展及下屬組員，不是陷於空轉就是幾近流失解體
    ，甚至造成被告公司因其未盡督導下屬誠實招攬說明之責而
    遭客戶蔡杏裕等人申訴及保險公司追佣，必須承受重大營運
    之墊付虧損─原告就此應比照「紀乃真」案例（原證七參見
    ），依原證「承攬契約書」第5 條及附屬之「承攬人員約定
    事項」第5條 ，被追扣繳回之金額為「新台幣246, 976元」
    ，被證五參見）！再者，原告所謂曾於94年9 月7 日發給被
    告法代乙○○信函乙封之說（原證九參見），根本亦虛偽不
    實且破綻百出。蓋其當時若真有以信函郵寄被告法代，那會
    只印信函內容而不及信函封面？那會對於自己何時、何日、
    於何郵局寄發系爭信函，也俱無法交代（特別是，原證九之
    內容，乃原告單方制作之私文書，原告欲解時效經過不利而
    臨訟制作，自是舉手之勞，輕易不過，如何昭人信服？原告
    既無法說明其係何日、於何郵局寄發系爭信函，也未舉證證
    明被告法代曾經收過該份信函（被告謹此嚴正否認之），故
    按舉證責任分配之法則，原告就此寄發及被告法代收受信函
    之事實，是否業已盡其舉證證明之責，洵是無待贅述）！今
    原告雖然主張「其於被告未為發給報酬及獎金後即多次以口
    頭及書信請求發給」，惟「時效，因請求而中斷者，若於請
    求後六個月內不起訴，視為不中斷」，民法第130 條定有明
    文。又「由民法第130 條之規定而觀，時效因請求而中斷者
    ，請求人苟欲保持中斷之效力，非於請求後六個月內起訴不
    可。如僅繼續不斷的為請求，而未於請求後六個月內起訴，
    其中斷之效力，即無由保持」，最高法院71年度台上字第34
    35號判例及56年度台上字第14444 判決；台灣高等法院87年
    度訴字第181 號判決及90年度上易字第599 號判決暨台灣嘉
    義地方法院77年度訴字第774 號判決、台灣高雄地方法院82
    年度雄保險簡字第47號判決等等裁判意旨，亦均資為稽考（
    詳視被證四參照）！職是，本案縱有原告所言，「其於被告
    未為發給報酬及獎金後即多次以口頭及書信請求發給」，但
    其既均未能依法於請求後六個月起訴，則按民法第130 條明
    文及上揭實務之歷來見解，原告所提有關其於96年9 月17日
    發函寄交被告之前，一直起算進行並已超過二年時效之請求
    （即94年9 月16日以前），自均視為不中斷而難為准許，至
    為灼明！綜上，原告於本案，除了第一項「年終獎金」131,
    851 元（94年1 月至7 月；既名年終獎金而屬額外「恩給」
    之性質，故被告公司於正式發放之前，本即得可再作最後審
    酌考量與調整刪除，洵非業績表現令人不忍卒睹及忍受之原
    告所得無理強求，至明）、第四項「職場績效分紅」373,00
    0 元（93年6 月至94年3 月16日）、第五項「營運基金」14
    ,483 元 （94年3 月至94年7 月），業已罹於時效而不得再
    行主張，以及迄今無法舉證其存在之第七項「證券ABK 獎金
    」37,143元，應予剔除；暨應再依雙方簽訂之業務制度規定
    （原證十六參見），扣除原告所輔導之業務員宋玉臺因客戶
    申訴解約而應由其承擔繳回其先前已令領走之246,976 元佣
    金予被告公司外（被證五參見）；其他未逾時效之請求，自
    也源因原告登錄資格欠缺，核與「保險業務人員管理規則」
    之強制法令規定抵觸而不得請求。
(四)原告針就業務員宋玉臺保險招攬不實所生客戶解約之被告退
    佣損害，應按雙方所簽承攬契約書及業務制度，分擔返還其
    前領取之輔導獎金246,976 元，事證明確、無可抵賴：按「
    業務協理應遵守業務制度之要求」、「業務協理因其對公司
    及客戶所作之服務而享有之報酬，其報酬則依『業務制度』
    之相關規定給付之」；「本契約依據後附之『承攬人員約定
    事項』執行」；「不論任何理由，倘保險公司取消任何經甲
    方洽訂保險契約並退還要保人已繳保費時，乙方（指原告等
    ）應同時退還其自該保件已領取之業務報酬或續年度服務報
    酬予甲方（指被告大昌保經公司）」，雙方94年6 月22 日
    所簽「承攬合約書（業務協理）」第二、三條第1 項；「承
    攬契約書」第五條及附件之「承攬人員約定事項」第五條等
    規定，至為灼明（原證一、原證十六參見）。其次，有關原
    告明顯違反誠實信用原則（民法148 條2 項），於雙方承攬
    關係存在期間，身受託負卻未能盡心工作；以致嚴重怠忽職
    守及績效不彰、改善無成，在被告公司之業績，自95年4 月
    以來意均完全掛零；遭被告公司95年7 月1 日予以改降職務
    為區經理之後，自此將其所有心力，暗地改投與被告公司保
    險招攬同質性極近之「英屬曼島資產管理集團有限公司」經
    營而腳踏雙船（均屬理財規劃之業務範圍，被證二參見），
    無心留於被告公司發展之結果；更是造成被告公司之業務推
    展及下屬組員，不是陷於空轉就是幾近流失解體，甚至縯生
    被告公司因其未盡督導下屬誠實招攬說明之責而遭客戶蔡杏
    裕、陳麗文等人申訴及全球人壽保險股份有限公司追佣，受
    迫承受重大營運之墊付虧損乙節，被告業於97年4 月22日「
    答辯三狀」檢附具體資證及統計表（被證五參見），以供查
    對，誠為原告所不否認之客觀事實。茲再補充提呈客戶陳麗
    文、蔡杏裕等與被告大昌保經暨全球人壽保險公司所開協調
    會之會議記錄（被證六）、客戶撤銷申訴聲明書（被證七）
    以及被告公司業務聯繫函（被證八）等積極事證，以供佐證
    證明原告就此追佣，確應比照「紀乃真」案例（原證七參見
    ），依按承攬契約書及附屬之「承攬人員約定事項」之相關
    約定，被追扣回「新台幣246,976 元」予被告（被證五參見
    ），堪為認定！? 其他理由，請詳被告97年5 月28日所提「
    答辯意旨狀」及歷次狀述所載，茲不贅述。綜上，在在證明
    原告於本案，除了第一項「年終獎金」13 1,851元（94年1
    月至7 月既名「年終獎金」而屬額外恩給之性質，故被告公
    司於正式發放前，本即得可重新審酌及再最後考量其刪除調
    整與否，洵非業績表現令人不忍卒睹及忍受之原告，所得無
    理強求，至明）、第四項「職場績效分紅」373,000 元（93
    年6 月至94年3 月16日）、第五項「營運基金」14,483元（
    94年3 月至94年7 月），業已罹於時效而不得再行主張，以
    及迄今無法舉證其存在之第七項「證券ABK 獎金」37,143元
    ，應予剔除；暨應再依雙方簽訂之業務制度規定（原證十六
    參見），扣除原告所輔導之業務員宋玉臺因客戶申訴解約而
    應由其承擔繳回其先前已令領走之246,976 元佣金予被告公
    司外（被證五參見）；其他未逾時效之請求，自也源因原告
    登錄資格欠缺，核與「保險業務人員管理規則」之強制法令
    規定抵觸而不得請求。
(五)證據：提出掛號函件執據、甲○○先生進件明細統計表、IO
    M 英屬曼島資產管理集團有限公司葉曉蓉名片、大昌保險經
    紀人股份有限公司業務人員報聘申請書、大昌保險經紀人股
    份有限公司薪資彙總表、業務當月營業單位營運基金明細表
    、王如瑩之存摺、合意終止契約書（93年5 月7 日王如瑩）
    、各壽險公司年度佣金換算表、業務員所得明細─區經理、
    業務員所得明細─處經理、業務津貼表、新制業務津貼發放
    明細表、新制一次薪佣金發放明細表、續期業務津貼、94年
    3 月3 日公告、大昌保險經紀人股份有限公司97年1 月8 日
    97大昌保字第0001號函、林慧娟簽呈、大昌保險經紀人股份
    有限公司空白通知、業務人員之離職規定、甲○○各項報酬
    所得及扣款明細、甲○○之存摺、大昌保經總公司佣金明細
    表、續年度服務報酬明細、93年年終獎金總表、94年年終獎
    金總表、甲○○95年11月14日報告書、營業處之設立規定、
    97年3 月25日協議書、陳麗文申訴函、陳麗文及蔡杏裕之身
    分證、申訴案件追佣明細表、薩摩亞商英屬曼島資產管理集
    團有限公司登記資料及網站資料、甲○○94年12月7 日報告
    書、林慧娟95年7 月12日簽呈、陳麗文及蔡杏裕保險爭議協
    調會97年4 月25日會議記錄、蔡杏裕撤銷97年4 月30日申訴
    聲明書、陳麗文撤銷97年4 月30日申訴聲明書、業務聯繫函
    等影本為證據。
貳、得心證之理由：
一、原告主張其與被告於94年6 月22日簽訂承攬契約書，約定由
    原告在被告獲准營業地區範圍內從事承攬產險或壽險招攬業
    務，並負責將所承攬之保險契約要保書及其經收之保險費交
    付被告，被告同意按照其公佈之業務制度規定給付原告報酬
    ，契約有效期間自94年6 月1 日起至94年8 月31日止共3 個
    月，期滿雙方無任何異議時，契約按照原定條件繼續有效，
    雙方復又於94年6 月22日簽訂關於業務協理之承攬合約書，
    約定契約自94年1 月1 日起授與原告成立業務協理之承攬合
    約，約定：「一、業務協理之權限：1.業務協理在公司及其
    營業主管之指導下，為公司督導其直屬之處經理、區經理、
    業務副理、業務襄理、業務主任，並招募、訓練與管理所屬
    之業務代表。2.授權業務協理及其所屬之處經理、區經理、
    業務襄理、業務副理、業務襄理、業務主任招攬人身保險、
    年金、投資型商品。業務協理基於合約得招攬公司核准之金
    融商品。二、業務協理之職責：1.業務協理應遵守業務制度
    之要求。2.業務協理本人所經手屬於或應屬於公司之金錢、
    財務及所保管之有價證券等，應依公司指示交于公司。倘有
    短少，均由業務協理負責補足之。三、業務協理之報酬：1.
    業務協理因其對公司及客戶所作之服務而享有之報酬，其報
    酬則依『業務制度』之相關規定給付之。2.雙方關係為承攬
    關係，業務協理于他日離職時，不得執藉任何理由向公司請
    求勞基法之資遣或退休等保障，絕無異論。四、合約書之終
    止：1.業務協理倘有不忠實、破壞公司信譽、觸犯刑章或違
    背與公司所簽之承攬合約或業務制度之規定，公司得自知悉
    後，不經催告而逕終止本合約書。2.業務協理不能符合本合
    約書之要求時，公司得於催告無效後終止本合約書。3.合約
    書終止後，除已獲公司改聘外，業務協理與公司所簽訂之相
    關承攬合約亦同時終止之。4.公司或業務協理任何一方如欲
    終止本合約書時，均得於十五天前以書面通知對方終止之。
    五、合約書之修正：公司得因法令變動或業務需求，修正本
    合約內容與規定，修正時另行發文通知。」，此有原告提出
    且為被告不爭執其真正之承攬契約書、承攬合約書（業務協
    理）影本各一件在卷可參（見本院卷一第8 、9 頁），則原
    告上開主張自堪信為真實，從而，雙方間就保險之招攬及所
    屬業務人員之業務招攬等內容，成立承攬契約關係之事實，
    即堪認為真實。被告雖以原告並未具有壽險業務員登錄資格
    ，乃違反「保險業務員管理規則」之強制禁止規定而應認為
    無效一節，然依照「保險業務員管理規則」第3 條第1 項規
    定：「業務員非依本規則辦理登錄，領得登錄證，不得為其
    所屬公司招攬保險。」，然同條第2 項則規定：「業務員與
    所屬公司簽訂之勞務契約，依民法及相關法令規定辦理。」
    ，可見業務員應具有資格並登錄後方得為所屬公司招攬保險
    ，此乃其執行業務之資格限制，但並不妨害保險業務員與所
    屬公司訂定契約之權利，保險業務員不能招攬業務，僅係其
    不能履行其與所屬公司之間所定之勞務契約而已，可能發生
    債務不履行之情況，但並不致於使其與所屬公司間所訂定之
    勞務契約發生無效之狀況，被告抗辯因違反強制規定而使契
    約無效一節，尚無可採；至於雙方乃係於94年6 月22日簽定
    前述承攬契約書及承攬合約書一節，已如前述，基於私法自
    治原則，契約當事人得自由形成其契約內容，兩造既然願意
    將契約訂明自簽訂書面契約之前時間開始，並不違反法律之
    規定，且關於被告何時向公會或主管機關申報聘用，亦不妨
    害雙方間前揭承攬契約關係之效力，被告此部分抗辯，亦非
    可採。
二、按「時效完成後，債務人得拒絕給付。」，民法第144 條第
    1 項定有明文；又依民法第127 條第7 款規定，承攬人之報
    酬及其墊款之請求權之時效為2 年。本件原告與被告間所存
    在之契約關係乃承攬之契約關係，已如前述，則關於原告向
    被告請求給付承攬報酬之請求權消滅時效自應適用前揭民法
    第127 條第7 款規定而為2 年，乃屬當然。關於本件被告抗
    辯以原告之請求中部分已經超過2 年期間而罹於消滅時效，
    被告自得拒絕給付一節，經查，本件原告係於96年11月21日
    提起本件訴訟向被告請求給付承攬報酬，有起訴狀在卷可稽
    ，而據原告提出之其委由人禾法律事務所曹肇揆律師於96年
    9 月12日以人禾法律事務所曹肇揆律師96年9 月12日96年禾
    託字第096051號函向被告催告清償積欠應付獎金等款項共計
    2,054,276 元，該曹肇揆律師書函係於96年9 月17日寄達被
    告，此有原告提出之前揭曹肇揆律師書函及掛號郵政收件回
    執影本在卷可參（見本院卷一第38至41頁），則可見原告係
    於96年9 月12日始委託曹肇揆律師向被告請求，而該請求之
    意思表示則於96年9 月17日到達被告，而依民法第129 條第
    1 項第1 款及第130 條之規定，消滅時效得因請求而中斷，
    但時效因請求而中斷者，若於請求後6 個月內不起訴視為不
    中斷，則本件原告對於被告之請求乃於前揭96年9 月17日請
    求之書函到達被告時，發生時效中斷之效力，且原告又於請
    求後之6 個月內即96年11月21日提起本件訴訟，則其請求之
    行為對於其對於被告所得請求給付之請求權於尚未屆滿2 年
    期間部分，自發生時效中斷之效力，惟關於超過其請求前2
    年期間部分即94年9 月16日以前之請求權，即不發生時效中
    斷之效力，原告雖主張其不斷以口頭或書面向被告催討，但
    因時日已久且因搬遷而無法尋獲，僅能提出其於94年9 月7
    日致被告之法定代理人之書函影本為證據，然依照該書函內
    容並無對被告請求給付之請求，而僅係質疑被告公司對於業
    務單位之作法不當並要求被告公司之法定代理人回復而已，
    尚難認為其業已對承攬報酬已有請求之意思，此有原告提出
    之書函影本在卷可參（見本院卷一第67至68頁），且被告亦
    否認其有收到原告所發之前述信函，原告復不能舉證證明其
    確實將該書函寄交或送達被告，則原告主張其確有於94年9
    月7 日向被告為給付承攬報酬之請求一節，自尚難採取，況
    且按「由民法第一百三十條之規定而觀，時效因請求而中斷
    者，請求人苟欲保持中斷之效力，非於請求後六個月內起訴
    不可。如僅繼續不斷的為請求，而未於請求後六個月內起訴
    ，其中斷之效力，即無由保持。」（最高法院71年台上字第
    3435號判例參照），原告縱不斷向被告為請求，但並未於請
    求後6 個月內起訴，則依照前揭最高法院判例所示，其中斷
    之效力即無由保持，時效期間並無何重新起算之事由存在，
    故原告此部分主張自非可採，則被告抗辯稱原告所為上開請
    求中部分已經罹於消滅時效，其得拒絕給付等情，於原告之
    請求於94年9 月16日之前之範圍內，應屬可採，則縱使原告
    該部分請求為有理由，被告亦得拒絕給付，就該部分原告仍
    應受敗訴之判決，因與該部分之勝敗無關，故已無實質審認
    原告該部分請求有無理由之必要，仍應認為原告該部分請求
    為無理由，故關於原告之請求之中關於職場續效分紅即自93
    年6 月1 日起至94 年3月16日止之報酬373,000 元及營運基
    金即協理營運基金每月係所轄系統FYC 之0.5%核發係自94年
    3 月至94年7 月之報酬合計14,483元等部分，即應逕認為原
    告此部分之訴為無理由，應將原告該部分之訴予以駁回，本
    件即僅就剩餘部分予以審究。
三、關於原告請求之各項承攬報酬，分別如上述，但為被告所否
    認，爰就原告請求之各項目分別審究如下：
（一）關於本應於95年農曆春節前發給之94年1 月至7 月之獎金
      即原告所列之年終獎金部分計131,851 元，因該部分獎金
      乃之計算期間雖為94年1 至7 月間，但應給付時間則為95
      年農曆春節前，尚未罹於前揭消滅時效，其獎金額為131,
      851 元，原告並提出94年年終獎金總表影本為證據（見本
      院卷一第10頁），但為被告所否認，並抗辯稱既名年終獎
      金屬額外恩給性質，故被告於正式發放前，本即得可再作
      最後審酌考量與調整刪除，洵非業績表現令人不忍卒睹及
      忍受之原告所得無理強求等語，然按兩造間所成立之契約
      乃承攬之契約關係，縱以年終獎金為名，亦屬承攬報酬之
      一種，業如前述，其計算方式乃係以承攬人完成之工作為
      計算標準，不能由定作人以恩給為名而任意刪減，故被告
      此部分抗辯並非可採，原告此部分請求應堪認為有理由，
      應予准許。
（二）關於原告體系直屬下級職員孫曰儀為被告終止級職後之續
      年度服務報酬應由原告承受計43,744元及自94年12月至96
      年3 月之續年度服務報酬計1,011,285 元部分，及95年4
      月至6 月之報酬新制佣金計77,713元，及原告代墊之被告
      已追回紀乃真案件先行暫扣原告代墊款額260,239 元等合
      計1,392,981 元部分，亦為被告所否認，並抗辯稱被告不
      具資格而不得領取等語；然按保險業務員是否具有主管機
      關所規定之資格乃關係其能否履行契約而已，並不影響其
      與所屬公司間所訂定之勞務契約（包含僱傭或承攬、委任
      等契約）之效力，倘承攬人能完成其工作，即有依約定向
      定作人請求報酬之權利，被告對於原告計算之金額並未爭
      執，而原告又有得向被告請求承攬報酬之權利，則自應認
      為原告此部分主張為理由，應予准許。
（三）關於原告主張其與被告公司之法定代理人乙○○董事長以
      口頭約定，由保險部與證券部合作案件之佣金計酬之證券
      ABK 獎金計260,000 元，以合作者共7 人，其以七分之一
      即37,143元部分，亦為被告所否認，原告又未能就此有利
      於己之事實為充足之舉證，則原告此部分請求自難認為有
      理由，而不應准許。
（四）綜上，原告所得向被告請求之金額應合計為1,524,832 元
      ；至於被告以原告於後期怠於執行其職務，績效欠佳，遭
      被告調降其職務為區經理，而抗辯原告不得請求前述報酬
      一節，因雙方間所訂定之契約為承攬契約，承攬人依照其
      完成之工作而請求報酬，故其請求者乃過去已完成之工作
      而得獲致之報酬，至於其之後表現不佳，乃係未再完成新
      的工作而不得再請求報酬而已，除其工作有瑕疵，並不影
      響其已經完成之工作部分之報酬請求權，故公司之經營者
      對於業務部門怠於業務之推展，固甚為困擾，但既然選擇
      與業務人員訂立羈束程度最低之承攬契約關係，即應了解
      並承受此一契約關係下對於業務人員之低羈束狀態，不能
      以雙方間訂立承攬關係之業務人員嗣後業績不佳而拒絕給
      付其已經完成之業績部分之報酬，故被告此部分抗辯自非
      可採。
四、按「工作有瑕疵者，定作人得定相當期限，請求承攬人修補
    之。」、「承攬人不於前條第一項所定期限內修補瑕疵，或
    依前條第三項之規定拒絕修補或其瑕疵不能修補者，定作人
    得解除契約或請求減少報酬。但瑕疵非重要，或所承攬之工
    作為建築物或其他土地上之工作物者，定作人不得解除契約
    。」、「因可歸責於承攬人之事由，致工作發生瑕疵者，定
    作人除依前二條之規定，請求修補或解除契約，或請求減少
    報酬外，並得請求損害賠償。」，民法第493 條第1 項、第
    494 條、第495 條第1 項分別定有明文。本件兩造間所簽訂
    之契約為承攬契約，承攬人即原告應為定作人即被告完成之
    工作即保險、金融商品之招攬及所屬業務人員之督導等，倘
    其工作有瑕疵，依照前揭法條規定，被告自有請求原告採取
    補救措施之權利，倘若不能補救，自可解除契約或請求減少
    報酬，於因可歸責於原告之事由致工作發生瑕疵者，被告尚
    可請求損害賠償，自屬當然；經查，本件被告又抗辯由原告
    所督導之業務員宋玉臺保險招攬不實所生客戶解約之被告退
    佣損害，應按雙方所簽承攬契約書及業務制度，分擔返還其
    前領取之輔導獎金246,976 元一節，並提出保戶陳麗文、蔡
    杏裕、陳賴秀枝與宋玉台之97年3 月25日協議書（見本院卷
    二第15頁）、要保人陳麗文、蔡杏裕、陳賴秀枝之97年4 月
    15日申訴函（見本院卷二第15頁反面）、申訴案件追佣明細
    表（見本院卷二第17頁正反面）、全球人壽保險股份有限公
    司97年4 月30日處理陳麗文、蔡杏裕保險爭議協調會議記錄
    （見本院卷二第63頁）、撤銷申訴聲明書及保單明細表、業
    務聯繫函（見本院卷二第64至69頁）等影本為證據，則被告
    抗辯其因業務員宋玉台招攬保戶陳麗文等人所生爭議而遭全
    球人壽保險股份有限公司追回相關佣金、獎金計246,976 元
    等情事，應堪認為真實而可採信，從而，依照前揭法條規定
    ，被告抗辯應扣回此部分金額246,976 元一節，即堪認為可
    取。
五、按給付有確定期限者，債務人自期限屆滿時起，負遲延責任
    。按給付無確定期限者，債務人於債權人得請求給付時，經
    其催告而未為給付，自受催告時起，負遲延責任。其經債權
    人起訴而送達訴狀，或依督促程序送達支付命令，或為其他
    相類之行為者，與催告有同一之效力；又按遲延之債務，以
    支付金錢為標的者，債權人得請求依法定利率計算之遲延利
    息。但約定利率較高者，仍從其約定利率；民法第229 條第
    1 項、第2 項、第233 條第1 項分別定有明文。本件原告請
    求被告給付承攬報酬原係按約定期間結算並給付，惟原告於
    96年9 月17日催告被告給付，則其請求被告應給付自受催告
    翌日即96年9 月18日起至清償日止按法定利率計算之遲延利
    息，於其所得請求之本金範圍內，自屬可採，其超過此範圍
    部分，則非可採。
六、綜上所述，原告主張依據承攬之法律關係，請求被告給付承
    攬報酬，於1,277,856 元及自96年9 月18日起至清償日止按
    法定利率年息百分之五計算之遲延利息之範圍內為有理由，
    應予准許；至於原告之請求超過該數額部分則為無理由，應
    予駁回。
參、假執行之宣告：兩造均陳明願預供擔保聲請宣告假執行或免
    為假執行，就原告勝訴部分，經核均無不合，爰分別酌定相
    當之擔保金額就原告勝訴部分俱准許之；至於原告其餘假執
    行之聲請，因該部分訴之駁回而失所附麗，應併予駁回。
肆、本件事證已臻明確，兩造其餘主張及攻擊防禦方法與證據，
    經本院斟酌後，與本件判決結果已不生影響，故不一一論列
    ，附此敘明。
伍、結論：原告之訴為一部有理由，一部無理由，依民事訴訟法
    第78條、第79條、第390 條第2 項、第392 條第2 項，判決
    如主文。
中    華    民    國    97    年    6     月    26    日
            民事第一庭  法  官  許  瑞  東
以上正本證明與原本無異
如對本判決上訴，須於判決送達後20日內向本院提出上訴狀
中    華    民    國    97    年    6     月    26    日
                        書記官  賴  玉  芬


司法院資訊處製作；財團法人民間司法改革基金會備份。
